---
title: "Projeto Final"
author: "Laíla Luana Campos"
date: "11/11/2019"
output: html_document
---

```{r setup, include=FALSE}
knitr::opts_chunk$set(echo = TRUE)
```

<div style="text-align: justify"> 

**Projeto II: Vinhos**

[ANÁLISE DA QUALIDADE DE VINHOS](#heading-3)

O objetivo do projeto é construir um modelo de classificação que preveja sua qualidade com base nas características físicas e químicas do vinho (a qualidade do vinho foi avaliada com base em seu sabor). Sobre os dados podem ser lidos aqui: P. Cortez, A. Cerdeira, F. Almeida, T. Matos e J. Reis. Modelagem de preferências de vinho por mineração de dados a partir de propriedades físico-químicas. Em Decision Support Systems, Elsevier, 47 (4): 547553, 2009 (pré-impressão em pdf: http://www3.dsi.uminho.pt/pcortez/wine5.pdf). Os dados originais foram levemente modificados (entre outros, na coleção original, a classificação do vinho era mais diversificada e variava de 3 a 9). Neste projeto cujos dados encontram-se no link:  http://www3.dsi.uminho.pt/pcortez/wine/. Nota: Seguir os passos semelhante ao do Projeto I.  

O conjunto de dados de vinho tinho, com $1599$ observações em $12$ variáveis, sendo elas:

* Acidez: Atribuída como fator com 96 níveis;
* Volatilidade;
* Ácido citrico;
* Açucar residual;
* Dióxido de enxofre livre;
* Cloretos;
* Dióxido de enxofre total;
* Densidade;
* Ph;
* Sulfatos.
* Alcool;
* Qualidade (resposta).

```{r, include=TRUE, message=F}
dados = read.csv2("winequality-red.csv")
```

*Estatísticas descritivas em relação à qualidade dos vinhos:* 

```{r, include=TRUE, message=F}

# Qualidade média:

( qualidade_media <- mean(dados$quality) )

# Qualidade máxima:

( qualidade_max <- max(dados$quality) )

# Qualidade mínima:

( qualideade_min <- min(dados$quality))

```

Proporção de vinhos com qualidade inferior à média da qualidade dos vinhos:

```{r, include=TRUE, message=F}

ruim <- dados[dados$quality < qualidade_media, ] 
prop.table(table(ruim$quality))

```

Proporção de vinhos com qualidade superior à média da qualidade dos vinhos:

```{r, include=TRUE, message=F}

melhores <- dados[dados$quality > qualidade_media, ] 
prop.table(table(melhores$quality))

```



```{r, include=TRUE, message=F}

acidez <- as.numeric(dados$fixed.acidity)
volatilidade <- as.numeric(dados$volatile.acidity)
acido_citrico <- as.numeric(dados$citric.acid)
acucar <- as.numeric(dados$residual.sugar)
enxofre_livre <- as.numeric(dados$chlorides)
cloretos <- as.numeric(dados$free.sulfur.dioxide)
enxofre <- as.numeric(dados$total.sulfur.dioxide)
densidade <- as.numeric(dados$density)
ph <- as.numeric(dados$pH)
sulfatos <- as.numeric(dados$sulphates)
alcool <- as.numeric(dados$alcohol)
qualidade <- as.numeric(dados$quality)
```


```{r, include=TRUE, message=F}
plot(qualidade)
```

Modelando a qualidade do vinho como variável resposta dependente de todas as demais variáveis (acidez, volatilidade, acido_citrico, acucar, enxofre_livre, cloretos, enxofre, densidade, ph, sulfatos e alcool), observa-se que algumas variávies não foram significativas.

```{r, include=TRUE, message=F}

modelo <- lm(qualidade ~ acidez + volatilidade + acido_citrico + acucar + enxofre_livre + cloretos + enxofre + densidade + ph + sulfatos + alcool)

summary(modelo)

```

Desta forma, ajustou-se um novo modelo em que as variáveis não significativas (ácido cítrico, ph, cloretos e enxofre) do modelo anterior foram retiradas. 

```{r, include=TRUE, message=F}

modelo_1 <- lm(qualidade ~ acidez + volatilidade  + acucar + enxofre_livre + densidade + sulfatos + alcool)

summary(modelo_1)

```

Então, o modelo da qualidade do vinho tinto pode ser escrito da seguinte forma:

\begin{equation}
 qualidade = 6,4430464 - 0,0026296 \times acidez - 0,0078175 \times volatilidade + 0,0055639 \times acucar - 0,0040779 \times enxofre_livre - 0,0016040 \times densidade + 0,0130206 \times sulfatos - 0,0049666 \times alcool
\end{equation}

Realizando uma análise descritiva para os vinhos que tiveram a qualidade do vinho maior do que a qualidade média, observa-se que:

* acidez variou entre $6,8$ a $8,2$,
* volatilidade variou entre $0,34$ a $0,51$,  
* açúcar variou entre $1,8$ a $2,4$,  
* enxofre livre variou entre $5$ a $15$,  
* densidade variou entre $0,9962$ a $0,9994$,  
* sulfatos variou entre $0,56$ a $0,65$,  
* álcool variou entre $9,5$ a $11$.

```{r, include=TRUE, message=F}

summary(melhores)

```


```{r, include=TRUE, message=F}
boxplot(melhores)
```

Realizando uma análise descritiva para os vinhos que tiveram a qualidade do vinho menor do que a qualidade média, observa-se que:

* acidez variou entre $7,1$ a $7,8$, 
* volatilidade variou entre $0,43$ a $0,64$,   
* açúcar variou entre $1,8$ a $2,3$, 
* enxofre livre variou entre $5$ a $15$,
* densidade variou entre $0.9962$ a $0,998$,  
* sulfatos variou entre $0,52$ a $0,62$,
* álcool variou entre $9,2$ a $9,8$. 

```{r, include=TRUE, message=F}
summary(ruim)
```


```{r, include=TRUE, message=F}

boxplot(ruim)
```

Desta forma, observa-se que as diferenças principais entre os vinhos que foram classificados como de qualidade superior e inferior que a qualide média, de acordo com as variáveis significativas no modelo foram que os vinhos de qualidade superior tiveram os valores das variáveis:

* acidez inferior,
* volatilidade inferior,
* açúcar superior, 
* enxofre livre se mantiveram iguais,
* densidade superior,
* sulfatos superior,
* álcool superior.


Uma outra forma de analisar estes dados, seria iniciando com uma Análise de Componentes Principais ($PCA$), visto o número grande de variáveis disponíveis.  

Analisando então as $PC$, observa-se que as variáveis mais importantes são, na Componente Principal $1$ ($CP1$), a densidade, e, na $CP2$, o enxofre, as quais explicam $99,02\%$ e $-82,60\%$ das $CP1$ e $CP2$, respecetivamente. 

```{r, include=TRUE, message=F}
dados = read.csv2("winequality-red.csv")

library(FactoMineR);library(factoextra); library(tibble); library(dplyr)

dados = as_tibble(dados)
dados =  mutate_if(dados, is.factor, as.numeric)
( PC = prcomp(dados) )

```


A primeira CP principal corresponde a $71,6\%$ da variabilidade de todos os dados, e a segunda a $7\%$. Então, considerando apenas as $CPs$ $1$ e $2$, tem-se a explicação de $78,6\%$ da variabilidade total dos dados. 


```{r, include=TRUE, message=F}
library(ggpubr)
fviz_eig(PC, addlabels = T, ylim=c(0,90))
```


Desta forma, ajustou-se um novo modelo em foram consideradas apenas as variáveis densidade e enxofre:

```{r, include=TRUE, message=F}

modelo_2 <- lm(qualidade ~  densidade + enxofre)

summary(modelo_2)

```

Observa-se que a variável enxofre não foi significativa no modelo. Desta forma, realizou-se um ajuste de um novo modelo retirando o enxofre da análise, considerando, portanto, apenas a $CP1$ que explica $71,6\%$ da variabilidade total dos dados.


```{r, include=TRUE, message=F}

modelo_3 <- lm(qualidade ~  densidade )

summary(modelo_3)

```


Então, o modelo da qualidade do vinho tinto pode ser escrito da seguinte forma:

\begin{equation}
 qualidade = 6,004644 -  0,001443 \times densidade 
\end{equation}
